行　政　法　院　判　決　　　　　　　　　　　　　八十七年度判字第二一○一號
　　原　　　告　周武股份有限公司
　　代　表　人　甲○○
　　被　　　告　財政部臺北市國稅局
右當事人間因營利事業所得稅事件，原告不服行政院中華民國八十七年五月二十二日
台八十七訴字第二五四二九號再訴願決定，提起行政訴訟，本院判決如左︰
　　主  文
原告之訴駁回。
　　事  實
緣原告民國八十二年度營利事業所得稅結算申報，對被告原核定營業收入、營業成本
、出售資產增益及免稅所得四項不服，申經復查結果，原處分准予核減營業收入新台
幣（下同）二六、一五○、○○○元、營業成本九○○、○○○元，增列出售資產增
益（證券交易所得）二五、二五○、○○○元暨追認出售土地及證券交易免稅所得四
、○二八、九○五元，變更課稅所得額為一五、八五三、一五八元，原告猶未甘服，
就出售土地及證券交易免稅所得部分，提起訴願、再訴願，均遭決定駁回，遂提起行
政訴訟。茲摘兩造訴辯意旨於次：
原告起訴意旨略謂︰一、按營利事業於七十五年一月一日以後出售房屋及土地，其土
地交易所得免稅，應如何分攤該土地部分應負擔之營業費用及利息支出，前經財政部
七十五年十月十四日台財稅第七五二六七四○號函有案。依照上開函釋規定，關於利
息支出部分，凡能提出借款之用途者，得個別認定，免按核定房地售價比例計算土地
應分攤之利息，自利息支出項下減除。二、本件原告八十二年度發行商業本票五億元
，依帳列所示，係用於當年轉投資新台幣壹億伍仟萬元及待售土地億捌仟萬元，商
業本票原係以前年度發行以購買土地，八十二年度因部分土地買賣解約而收回壹億捌
仟萬元，其中用於轉投資購買佳懿建設有限公司股票計一五○、○○○、○○○元，
有臺灣省合作金庫存款往來對帳單付款支票影本四張及股東名冊影本可稽，此部分所
負擔之利息應准個別認定。免按核定房地售價比例分攤，其餘億伍佰萬元仍繼續用
於待售土地款，依八十二年度以前營利事業所得稅查核準則之規定，尚不須將其相關
利息支出轉列遞延費用，應准予個別認定為當年度費用並免按核定房地售價比例分攤
。被告未依行為時營利事業所得稅查核準則之規定辦理，顯為違法之處分，訴願、再
訴願未予糾正，亦有違誤，應一併撤銷。三、綜上，原告八十二年度利息支出，被告
全數按房地售價比例計算出售土地應分攤之利息支出，實有誤謬。請撤銷再訴願決定
、訴願決定及原處分，以維原告之權益等語。
被告答辯意旨略謂︰一、按「營利事業所得之計算，以其本年度收入總額減除各項成
本費用、損失及稅捐後之純益額為所得額。」又「自中華民國七十九年一月一日起，
證券交易所得停止課徵所得稅．．．」分別為所得稅法第二十四條第一項及第四條之
一所明定。「另核釋營利事業於證券交易所得停止課徵所得稅期間從事有價證券買賣
，其營業費用及利息支出之分攤原則。．．．二、非以有價證券買賣為專業之營利事
業，其買賣有價證券部分，除可直接歸屬之費用及利息，應自有價證券出售收入項下
減除外，不必分攤一般營業發生之費用及利息。三、以有價證券買賣為專業之營利事
業，其營業費用及借款利息，除可合理明確歸屬者得個別歸屬認列外，應按核定有價
證券出售收入、投資收益、債券利息收入及其他營業收入比例，計算有價證券出售部
分應分攤之費用及利息，自有價證券出售收入項下減除。」、「營利事業於七十五年
一月一日以後出售房地，土地交易所得免徵所得稅，應如何攤計該土地部分之營業費
用，核釋如說明。說明：二、分攤辦法如下：(一)銷售房地所產生之直接費用（如土地
之土地增值稅、地價稅；房屋之營業稅、房屋稅以及房地之印花稅、過戶登記費等）
可單獨計算者，應分別歸屬土地房屋負擔。(二)銷售房地所發生之營業費用於減除上述
直接費用後，難以明顯劃分者，按稅捐稽徵機關核定房地售價比例分攤。(三)營業外損
失中，屬於利息支出部分，除屬專案貸款得個別認定外，其餘一般性貸款應按核定房
地售價比例，計算土地應分攤之利息，自利息支出項下減除。」分別為財政部八十三
年二月八日台財稅第八三一五八二四七二號函、七十五十月十四日台財稅第七五二六
七四○號函所釋示。二、原告本年度申報營業收入六五三、八三五、六○○元、營業
成本六四六、九一三、三○五元、出售資產增益（證券交易所得）二五、二五○、○
○○元及免稅所得二六、三七○、六四七元（含出售證券免稅所得二五、○三四、二
八一元、出售土地免稅所得一、三三六、三六六元）。被告原核定以出售有價證券收
入二六、一五○、○○○元應採總額法列報，核定營業收入六七九、九八五、六○○
元、營業成本六四七、八一三、三○五元、出售資產增益為零元及免稅所得虧損一七
、四五七、七三七元（出售證券及土地收入679,985,600 元－出售證券及土地成本64
7,813,305 元－分攤之營業費用6,100,743 元－分攤發行商業本票之利息費用、手續
費23,047,996元及20,481,293元＝-17,457,737 元）。三、經查原告登記之營業項目
為開發土地及興建國民住宅，且原告本年度出售有價證券收入二六、一五○、○○○
元，佔全年營業收入六五三、八三五、六○○元之百分之四，是原告非以有價證券之
買賣為專業，復查決定予以核減營業收入二六、一五○、○○○元，營業成本九○○
、○○○元，增列出售資產增益（證券交易所得）二五、二五○、○○○元（按原告
申報數核定出售證券交易免稅所得二五、○三四、二八一元），並依首揭函釋規定不
必分攤一般營業發生之費用及利息。至出售土地收入部分，依首揭函釋規定，重行計
算應分攤之營業費用為五、五七八、九六九元（營業費用6,100,743 ×（出售土地收
入653,835,600/出售土地收入653,835,600 ＋出售有價證券收入26,150,000＋違約金
收入35,000,000）＝5,578,969 ），發行商業本票之利息費用及手續費為三九、八○
六、三九四元〔（利息支出23,047,996＋手續費20,481,293）×出售土地收入653,83
5,600/出售土地收入653,835,600 ＋出售有價證券收入26,150,000＋違約金收入35,0
00,000＝39,806,394〕，出售土地免稅所得為虧損三八、四六三、○六八元（出售土
地收入653,835,600 －出售土地成本646,913,305 －分攤之營業費用5,578,969 －分
攤發行商業本票之利息費用、手續費39,806,394＝-38,463,068 ），綜上，原告本年
度出售土地及證券免稅所得為虧損一三、四二八、七八七元〔25,034,281＋（-38,46
3,068 ）＝13,428,787〕，與原核定虧損一七、四五七、七三七元之差額四、○二八
、九五○元，復查決定准予追認，變更課稅所得為一五、八五三、一五八元，並無不
合。四、至訴稱其八十二年度發行商業本票五億元係用於當年度轉投資及待售土地，
其中一億五千萬元用於轉投資購買佳懿建設股份有限公司（以下簡稱佳懿公司）股票
，此部分所負擔之利息應准個別認定；其餘三億五千萬元仍繼續用於待售土地款，依
行為時營利事業所得稅查核準則之規定，亦毋須將其相關利息支出轉列遞延費用，應
准予個別認定為當年度費用並免按核定房地售價比例分攤云云，以原告雖檢附臺灣省
合作金庫存款往來對帳單、支票及佳懿公司股東名冊等影本，惟依原告八十七年三月
三日補充說明書，系爭商業本票係於以前年度即已發行，用於購買土地，八十二年間
因部分土地買賣契約解約而收回一億八千餘萬元，以收回款中一億五千萬元轉投資佳
懿公司，前後說詞不一，且未能就其主張提示相關資料及發行商業本票五億元之資金
流程供核，是其利息支出無法直接歸屬於股票或土地而予以個別認定，被告依首揭規
定計算土地及股票應分攤之利息，自利息支出項下減除，並無不合，所訴核不足採。
五、綜上：原復查處分及訴願、再訴願決定並無違誤，請駁回原告之訴等語。
　　理  由
按「營利事業所得之計算，以其本年度收入總額減除各項成本費用、損失及稅捐後之
純益額為所得額。」為行為時所得稅法第二十四條第一項所規定。又營利事業於七十
五年一月一日以後出售房地，土地交易所得免徵所得稅，其攤計該土地部分營業費用
之辦法如下：一、銷售房地所產生之直接費用（如土地之土地增值稅、地價稅；房屋
之營業稅、房屋稅以及房地之印花稅、過戶登記費等）可單獨計算者，應分別歸屬土
地房屋負擔。二、銷售房地所發生之營業費用於減除上述直接費用後，難以明顯劃分
者，按稅捐稽徵機關核定房地售價比例分攤。三、營業外損失中，屬於利息支出部分
，除屬專案貸款得個別認定外，其餘一般性貸款應按核定房地售價比例，計算土地應
分攤之利息，自利息支出項下減除，復為財政部七十五年十月十四日台財稅字第七五
二六七四○號函所釋示。上開函釋核與首揭所得稅法相關規定之意旨尚無不合，本院
得予援用。本件原告八十二年度營利事業所得稅結算申報，對被告原核定營業收入、
營業成本、出售資產增益及免稅所得四項不服，申經復查結果，原處分准予核減營業
收入二六、一五○、○○○元、營業成本九○○、○○○元，增列出售資產增益（證
券交易所得）二五、二五○、○○○元暨追認出售土地及證券交易免稅所得四、○二
八、九○五元，變更課稅所得額為一五、八五三、一五八元，原告猶未甘服，就出售
土地及證券交易免稅所得部分，循序提起行政訴訟，主張：原告八十二年度發行商業
本票五億元係用於當年度轉投資及待售土地，其中一億五千萬元用於轉投資購買佳懿
公司股票，此部分所負擔之利息應准個別認定，其餘三億五千萬元仍繼續用於待售土
地款，依行為時營利事業所得稅查核準則規定，毋須將其相關利息支出轉列遞延費用
，應准予個別認定為當年度費用並免按核定房地售價比例分攤云云。經查原告本年度
申報營業收入六五三、八三五、六○○元、營業成本六四六、九一三、三○五元，出
售資產增益（證券交易所得）二五、二五○、○○○元及免稅所得二六、三七○、六
四七元（含出售證券免稅所得二五、○三四、二八一元，出售土地免稅所得一、三三
六、三六六元）。而原告登記之營業項目為開發土地及興建國民住宅，其本年度出售
有價證券收入二六、一五○、○○○元，佔全年營業收入六五三、八三五、六○○元
之百分之四，被告之復查決定乃認定原告非以有價證券之買賣為專業，予以核減營業
收入二六、一五○、○○○元，營業成本九○○、○○○元，增列出售資產增益之證
券所得二五、二五○、○○○元，依原告申報核定出售證券交易免稅所得二五、○三
四、二八一元，並依首揭函釋規定核定不必分攤一般營業發生之費用及利息，尚無不
合。至出售土地收入部分，重行計算應分攤之營業費用為五、五七八、九六九元（計
算方法如附表一），發行商業本票之利息費用及手續費為三九、八○六、三九四元（
計算方法如附表二）出售土地免稅所得為虧損三八、四六三、○六八元（計算方法如
附表三），乃核定原告本年度出售土地及證券免稅所得為虧損一三、四二八、七八七
元（計算方法25,034,281＋（-38,463,068）＝-13,428,787〕，與原核定虧損一七、
四五七、七三七元之差額四、○二八、九五○元原處分乃准予追認，變更課稅所得為
一五、八五三、一五八元。原告雖檢附臺灣省合作金庫存款往來對帳單、支票及佳懿
公司股東名冊等影本，惟依原告八十七年三月三日提出之補充說明書主張系爭商業本
票係於前一年度即已發行，用於購買土地，八十二年間因部分土地買賣契約解約而收
回一億八千餘萬元，以收回款中一億五千萬元轉投資佳懿公司，前後主張矛盾，且未
能就其主張提示相關資料及發行商業本票五億元之資金流程供核，是其利息支出無法
直接歸屬於股票或土地而予以個別認定，從而原告所訴各節，均無足取，本件原處分
揆諸首揭規定及說明，洵無違誤，一再訴願決定，遞予維持，俱無不合，原告起訴意
旨，難謂為有理由，應予駁回。
據上論結，本件原告之訴為無理由，爰依行政訴訟法第二十六條後段判決如主文。
中    華    民    國     八十七      年      十      月     二十九      日
                    行 政 法 院 第 三 庭
                                審 判 長 評  事      曾  隆  興
                                         評  事      趙  永  康
                                         評  事      高  啟  燦
                                         評  事      蔡  進  田
                                         評  事      鄭  淑  貞
右  正  本  證  明  與  原  本  無  異
                                         法院書記官  陳  佩  玲
中    華    民    國     八十七      年      十      月      三十       日
附 表 一
營業費用6,100,743 ×（出售土地收入653,835,600/出售土地收入653,835,600 ＋出
售有價證券收入26,150,000＋違約金收入35,000,000）＝5,578,969
附 表 二
（利息支出23,047,996＋手續費20,481,293）×出售土地收入653,835,600/出售土地
收入653,835,600 ＋出售有價證券收入26,150,000＋違約金收入35,000,000
＝39,806,394
附 表 二
出售土地收入653,835,600 －出售土地成本646,913,305 －分攤之營業費用5,578,969
－分攤發行商業本票之利息費用及手續費39,806,394＝38,463,068
